【裁判字號】    92,台上,3158
【裁判日期】    920612
【裁判案由】    違反毒品危害防制條例
【裁判全文】
最高法院刑事判決                              九十二年度台上字第三一五八號
    上  訴  人  甲○○
                        西曆.
                        新加坡.
                        BL.
                        (在押.
右上訴人因違反毒品危害防制條例案件，不服台灣高等法院中華民國九十二年三月三
十一日第二審更審判決（九十一年度上重更(二)字第二一號，起訴案號：台灣台北地方
法院檢察署八十九年度偵字第二八二五、五七六二號），提起上訴，本院判決如左：
    主  文
上訴駁回。
    理  由
本件原判決認定上訴人甲○○（即LEONG YAT SUN ）為新加坡籍人，綽號「阿KENT」
，與泰國籍不詳姓名年籍，化名為「SONG BON」之成年男子，明知第一級毒品海洛因
為我國管制物品，禁止輸入台灣，竟共同謀議自泰國私運該管制物品第一級毒品海洛
因進口台灣，由化名「SONG BON」之男子於泰國不詳地點，先交付甲○○第一級毒品
海洛因六包（即附表一編號(一)(二)所示，按編號(二)之海洛因乃鄭金財嗣後自行自六包中
分裝而出），約明事成之後，上訴人可獲得報酬新加坡幣一萬元，並在泰國某地將前
開六包毒品以塑膠袋包裝後，由上訴人以所有如附表二編號(一)之彈性繃帶綁附於身上
外著裝掩飾，再命上訴人於民國八十九年一月二十四日自泰國曼谷，搭乘ＴＧ｜六三
四號泰國航空班機運輸挾帶該六包海洛因毒品，於同日上午十二時十分飛抵台灣，自
桃園中正國際機場闖關私運來台，旋投宿在台北市○○○路一五九號金國際賓館三一
六號房。嗣依計劃於同日等候受化名為「阿栽」之成年男子之命而來取毒品的同案被
告鄭金財（已判處罪刑確定送執行），並於是日下午一時五十四分許在上訴人投宿之
金國際賓館三一六號房將前開六包毒品，全數交付鄭金財。鄭金財取得上開海洛因即
回到其投宿之大欣大飯店六○七室，先將所取得之海洛因分裝出如附表一編號(二)一小
包後攜帶在身，其餘如附表一編號(一)之海洛因另用附表二編號(三)之包裝紙依原樣包裝
妥適，甫於是日晚間八時許擬自大欣大飯店外出之際，即為跟監之調查人員捕獲，並
自其身上扣得附表一編號(二)所示之海洛因一小包等毒品，再一起進入其住宿之房間，
查獲如附表一編號(一)所示之海洛因六包及包裝紙一卷等物。旋由鄭金財供出海洛因來
源，並配合調查員辦案，打電話約上訴人在金國際賓館一樓大廳見面，上訴人於步下
大廳時，即為另一組調查員捕獲，並扣得如附表二編號(一)所示其所有已剪開之用以綁
附夾帶毒品之彈性繃帶一袋等情。係以上開事實，業據共同被告鄭金財於法務部調查
局供稱：一月二十三日「阿栽」再度指示，「阿KENT」（甲○○）將於次（二十四）
日來台，屆時會交一批東西給伊，二十四日近中午時，「阿栽」來電要伊到金國際飯
店三一六號房找甲○○取物，並要伊買數張包裝紙，待取得貨品後包裝用。中午二時
許，由甲○○親自交付伊物品後，伊即轉往大欣大飯店下榻，「阿栽」告知係海洛因
，並指示伊依原樣加封包裝紙，候其指示發貨，於包裝完畢準備下樓與甲○○吃晚飯
前，即被逮捕。此事「阿栽」應允伊事成後，支付伊新加坡幣一萬元作為酬勞。「阿
栽」都是打伊的行動電話00000000000號聯繫，「阿栽」是在泰國認識，
甲○○是在馬來西亞認識，「阿KENT」經指認就是甲○○等語（均見台灣台北地方法
院檢察署八十九年度偵字第二八二五號偵查卷第三頁背面至六頁）。復於偵查中供稱
：一泰國人綽號叫「阿栽」者指示伊於八十九年一月二十四日去金國際賓館找甲○○
拿東西（海洛因）。「阿KENT」就是在庭上的甲○○，海洛因是到甲○○房間拿取的
，下午一時半入內，二時離開。進去甲○○的房間後，伊表示「阿栽」叫伊來拿東西
，他就將一包塑膠袋包住的東西（即被查扣之海洛因六包）給伊，拿到物品後伊再以
包裝紙包起來等「阿栽」電話，「阿栽」答應伊，海洛因給伊一萬元新加坡幣，快樂
丸一顆一元新加坡幣。快樂丸是十八日下午三點在林森北路麥當勞一泰國人拿半張泰
幣與伊核對後交付，甲○○只有交付海洛因，塑膠袋的東西只有海洛因，不包括快樂
丸，快樂丸是八十九年一月十八日進到台灣，海洛因是一月二十四日進到台灣等語（
見同上偵查卷第二十頁至二十二頁）。又於原審法院前審調查中亦同如斯旨之供述（
見原審法院前審上重更(一)卷第二十八頁、第三十一頁、第六十二頁至六十七頁）。而
前開鄭金財供述關於海洛因如何自上訴人處取得一節，核與上訴人於偵查及一審接押
時自承情節相符，其中上訴人於一審初訊及原審前後審時，自承其綽號為「阿KENT」
；於檢察官偵查中供承：東西（海洛因）是伊交給鄭金財的。伊於一月二十四日中午
入境。在泰國一叫「SONG BON」之泰國人叫伊幫他帶，並說給伊一萬（元）新加坡幣
。東西是以投宿飯店地上彈性繃帶綁在身上搭乘泰航入關，是泰國那邊的人幫伊綁的
。住金國際賓館是「SONG BON」叫伊去住那裡，並說有人會打電話跟伊要東西等語，
而於移送法院接押時，亦自白稱：「檢察官前所述才對，我有交物品給鄭金財。（問
：好處？）『東西』在泰國有人要我帶來，被捕才知是海洛因，我只看到一包白色東
西，是在泰國酒店交給我，給我一萬（元）新加坡幣當酬勞。他說在台灣有人與我聯
繫（昨日中午）。錢尚未拿到。（問：膠帶做何？）綁包包綁在我身上帶物進來。」
等語。又徵之證人即法務部調查局台北市調查處調查員林啟川於原法院前審結證：是
去年有新加坡走私毒品，我們才會注意，而甲○○是我們清查出來的對象，之前我們
已注意甲○○進出台灣好幾次，他一月二十四日一入境便跟蹤他，我們當天有到金國
際賓館，問他們（按指賓館人員）有錄影，所以就由飯店內來錄，是跟監甲○○時發
現鄭金財與甲○○有涉案，才對鄭金財執行跟監，是抓到鄭金財，他口供與我們跟監
甲○○之資料符合，再逮捕甲○○等語。而上訴人亦坦認其於八十八年十二月十八日
入境台灣，同年月二十三日出境，八十九年一月九日再入境台灣，同年月十一日出境
等情。且調查人員在金國際賓館所錄製之監視錄影帶內容有：上訴人於八十九年一月
二十四日下午一時三十九分四秒進入所投宿之金國際賓館三一六號房，鄭金財於同日
下午一時五十三分五十六秒到達飯店櫃台，表示要找新加坡人「阿KENT」，一時五十
四分鄭金財攜黑色背包及包裝紙進入該房，二人於下午二時七分至四十分外出後返回
該房，鄭金財於同日下午三時二十九分許背著同一黑色背包及手拿包裝紙離開該房等
情，有上開錄影帶、照片十六幀及先後兩次勘驗筆錄在卷可按。可見本案係調查人員
因調查新加坡人走私販毒案件，乃清查自泰國曼谷來台班機之新加坡籍旅客名單，方
鎖定跟監密集進出台灣之上訴人，於其進入投宿之飯店約十餘分鐘，即有鄭金財與其
接頭，續跟監鄭金財而發現其涉有重嫌，先予逮捕，進而查獲如附表一編號(一)(二)所示
之海洛因。再依鄭金財之供述捕獲上訴人，並在其住房內當場發現剪斷之彈性繃帶等
情。核與上訴人於檢察官偵查及一審接押時坦承上情無訛，與鄭金財之供詞及林啟川
之證詞亦相符合，堪認上訴人確有利用彈性繃帶將海洛因六包，綁附身上，搭機入境
台灣，並交給鄭金財屬實。又扣案如附表一編號(一)(二)之白粉，經送鑑定結果均係海洛
因，分別淨重二七五七‧二一公克及一‧○一公克，有法務部調查局鑑定通知書各附
卷可考（見二八二五號偵查卷第三四頁、一審卷第六三頁），上訴人運輸毒品入境等
犯行，事證明確，為其所憑之證據及認定之理由。而以上訴人否認有運輸毒品之犯行
，辯稱：(1)伊老闆「SONG BON」叫伊來台灣收取一筆生意上的金錢，並未交付海洛因
給伊，伊不認識「阿栽」，亦未交付海洛因給鄭金財，查扣之毒品海洛因六包，將近
三公斤，體積龐大，無法以繃帶綁附腰上而闖關成功，因其曾罹車禍，故而需要彈性
繃帶固定腰部，後下榻飯店因繃帶已無黏性且無聊方將之剪成碎片丟棄。(2)伊曾受調
查人員脅迫及毆打，於調查中所為自白不實等語，如何係臨訟卸責之詞，不足採信，
亦於理由內一一加以指駁及說明。復明海洛因係毒品危害防制條例第二條所規定之
第一級毒品，且為懲治走私條例公告管制物品項目及其數額甲項第四款所規定之管制
進出口物品，又懲治走私條例第二條第一項「私運管制物品進口、出口逾公告數額者
，處七年以下有期徒刑，得併科新台幣二十萬元以下罰金。」之規定，業於九十一年
六月二十六日修正為同條項「私運管制物品進口、出口逾公告數額者，處七年以下有
期徒刑，得併科新台幣三百萬元以下罰金。」，上訴人行為後法律已變更，依刑法第
二條第一項但書之規定，比較新舊法結果，應適用最有利被告之九十一年六月二十六
日修正前之懲治走私條例第二條第一項處罰。所為自泰國私運管制物品第一級毒品海
洛因六包進口台灣，係犯懲治走私條例第二條第一項之私運管制物品進口罪及毒品危
害防制條例第四條第一項之運輸第一級毒品罪，其持有第一級毒品之低度行為，為運
輸第一級毒品之高度犯行所吸收，均不另論罪。又上訴人以一運送行為同時觸犯上述
二項罪名，應依想像競合犯規定，從較重之毒品危害防制條例第四條第一項之運輸第
一級毒品罪處斷。公訴人認渠係牽連犯二罪，尚有未洽。而上訴人與泰國籍不詳姓名
年籍，化名為「SONG BON」之成年男子間，彼此分段負責，有犯意聯絡，行為分擔，
為共同正犯。因而將第一審關於上訴人部分之判決撤銷，改判依修正前懲治盜匪條例
第二條第一項、第十一條，毒品危害防制條例第四條第一項、第十八條第一項前段、
第十九條第一項，刑法第十一條前段、第二條第一項但書、第二十八條、第五十五條
、第三十七條第一項、第九十五條，並審酌上訴人犯罪之一切情狀，量處無期徒刑，
宣告褫奪公權終身，並諭知於刑之執行完畢或赦免後，驅逐出境，扣案之如附表一編
號(一)(二)所示之海洛因應沒收銷燬；附表二編號(一)所示之彈性繃帶一袋係上訴人所有供
夾帶運輸毒品所用之物，應予沒收；再說明公訴意旨所指上訴人受泰國籍綽號「阿栽
」之人指使，共同約定自泰國走私第二級毒品MDMA（俗稱快樂丸）入台，事成由「阿
栽」給付快樂丸每粒新加坡幣一元作為報酬，謀議確定，於八十九年一月十八日及同
年月二十四日，在泰國分別由「阿栽」交付快樂丸六千四百二十五粒予不知名之泰國
人及上訴人，令其等綑綁於己身上搭機來台，並在台北市○○○路麥當勞速食店附近
，轉交鄭金財等情。因認上訴人此部分所為，涉有犯懲治走私條例第二條第一項及毒
品危害防制條例第四條第二項之罪嫌。經查：私運管制物品快樂丸進口部分，係鄭金
財單獨受化名「阿栽」之成年男子所指揮到台灣接應取得，上訴人並不知情，與上訴
人無涉，此部分不能證明上訴人犯罪，惟公訴人認此部分與上訴人上開論罪科刑部分
，有裁判上一罪關係，故不另為無罪之諭知。經核於法均無違誤。上訴人上訴意旨略
稱：扣案之海洛因六包體積，猶如洋火腿，若綁附於上訴人身體、外著衣衫，必然外
觀突起，入關之初即被查覺，故確非上訴人夾帶入境。上訴人於檢察官偵訊中，懼於
檢察官之言詞，貪圖先求解禁與家人聯繫，在非自由意志下，配合鄭金財之供述，作
出不實之自白。而鄭金財為求卸責減刑，又懷疑上訴人使其犯行被查獲，便有誣陷上
訴人之不實證述，且其供述諸多矛盾，原審失察採為上訴人犯罪事實之認定。另原判
決理由記載上訴人私運海洛因進口之過程，鄭金財不知情，與其無涉，但主文中宣示
「鄭金財共同運輸第一級毒品」罪刑，原判決有調查未盡、理由不備之違誤等語；而
原審公設辯護人代作上訴理由書略稱：原判決對於上訴人於何時、何地與化名「SONG
 BON」之成年男子共同謀議私運海洛因，未明白認定詳細記載，亦未說明其等有事先
犯意聯絡所憑之證據；且僅憑鄭金財片面供述，遽認上訴人有運輸毒品犯行，有理由
不備及採證違法之虞云云。惟查原判決依據調查所得之各項證據及上訴人之辯解，綜
合判斷扣案之海洛因確係上訴人自泰國搭機運輸入境台灣，並交給鄭金財而被查獲屬
實，並已說明其證據取捨之理由甚詳，並非僅憑鄭金財片面之供述，而認定上訴人之
犯罪事實，所為之論斷，亦與經驗法則及論理法則無違，尤無應於審判期日調查之證
據未予調查之情形。而原判決主文所宣示鄭金財共同運輸第一級毒品罪刑，係指鄭金
財與化名「阿栽」之成年男子間，共同謀議推由鄭金財來台等候接應第一級毒品，有
犯意聯絡、行為分擔之事實，此觀原判決理由三所載即明，與原判決所載上訴人私運
海洛因進口之過程，事先不知情，與鄭金財無涉之理由，尚非矛盾。又原判決事實對
於上訴人究於何時、何地與化名「SONG BON」之成年男子共謀私運海洛因進口台灣，
雖未詳加認定明確記載，稍嫌疏漏，但依其記載由化名「SONG BON」之男子於泰國不
詳地點，先交付上訴人第一級毒品海洛因六包，約明事成之後，上訴人可獲得報酬新
加坡幣一萬元，並在泰國某地將前開六包毒品以塑膠袋包裝後，由上訴人以彈性繃帶
綁附於上訴人身上，再命上訴人於八十九年一月二十四日自泰國曼谷，搭機飛抵台灣
之事實，則已認定上訴人與化名「SONG BON」之男子共謀私運海洛因入境台灣之時間
，係在上訴人搭機入台之前甚明，自與判決之本旨不生影響。上訴人上訴意旨及原審
公設辯護人代作上訴理由意旨，徒憑己見，就原審採證認事之職權行使及原判決已明
白論斷之事項，任意指摘有調查未盡、理由不備及採證違法等情形，均難認有理由，
應予駁回。
據上論結，應依刑事訴訟法第三百九十六條第一項，判決如主文。
中      華      民      國    九十二    年      六      月     十二     日
                              最高法院刑事第八庭
                                  審判長法官  莊  登  照
                                        法官  洪  明  輝
                                        法官  黃  一  鑫
                                        法官  魏  新  和
                                        法官  林  秀  夫
      右正本證明與原本無異
                                              書  記  官
中      華      民      國    九十二    年      六      月      十八    日
                                                                        ｖ
附表一：
┌────┬────┬──────────────┬─────────┐
│  編號  │毒品名稱│    數        量   （公克） │   純        度   │
│        │        │                            │                  │
├────┼────┼──────────────┼─────────┤
│        │ 第一級 │六包，驗餘純質淨重壹仟柒佰壹│百分之陸拾貳點零貳│
│        │ 毒品   │拾點零貳公克（共淨重貳仟柒佰│                  │
│   (一)   │ 海洛因 │伍拾柒點貳壹公克，包裝重柒拾│                  │
│        │        │貳點柒玖公克，驗餘純質淨重壹│                  │
│        │        │仟柒佰壹拾點零貳公克）      │                  │
├────┼────┼──────────────┼─────────┤
│        │ 第一級 │一小包，驗餘純質淨重零點捌壹│百分之捌拾點壹伍  │
│        │ 毒品   │公克（共淨重壹點零壹公克，包│                  │
│   (二)   │ 海洛因 │裝重零點捌肆公克，驗餘純質淨│                  │
│        │        │重零點捌壹公克）            │                  │
└────┴────┴──────────────┴─────────┘
 附表二：
┌────┬────────┬────────┐
│ 編號   │  名       稱   │   數     量    │
├────┼────────┼────────┤
│  (一)    │彈性繃帶        │壹條（經被告剪成│
│        │                │碎片一袋）      │
└────┴────────┴────────┘


司法院資訊處製作；財團法人民間司法改革基金會備份。
